臺灣新竹地方法院刑事判決　　　　　　　　　　　　　九十三年度訴緝字第一九號
　　公　訴　人　臺灣新竹地方法院檢察署檢察官
　　被　　　告　甲○○　男　三.
　　選任辯護人　曾孝賢律師
右列被告因違反麻醉藥品管理條例案件，經檢察官提起公訴（八十二年度偵字第九七
九八號），本院判決如左：
    主  文
甲○○連續明知為禁藥而轉讓，累犯，處有期徒刑壹年貳月。
    事  實
一、同宏儒曾於民國八十一年間因違反麻醉藥品管理條例案件，經本院判處有期徒刑
    五月，於八十二年五月十四日易科罰金執行完畢。猶不知悔悟，其於八十二間因
    與友人乙○○共同飲酒、談天而互相得知彼此均有吸用化學合成類麻醉藥品安非
    他命（乙○○與甲○○吸用安非他命部分業經本院分別於八十三年五月三十一日
    、八十三年三月八日各判處有期徒刑四月、六月），其明知安非他命係經行政院
    衛生署明令公告禁止製造、調劑、輸入、輸出、販賣或陳列之毒害藥品，而屬於
    藥事法所規範之禁藥，仍基於概括犯意，自八十二年九月十二日起至同年月二十
    日，連續在新竹市○○路一五七巷八號三樓之六乙○○租屋處樓下，先後多次以
    其購買安非他命約每包新台幣（下同）一千元至一千五百元之價格原價轉讓予乙
    ○○。嗣於八十二年十一月六日中午十二時三十分許，在乙○○上開租屋處為警
    查獲乙○○所有之吸食器、吸管、記帳本，記帳本內載有乙○○支付予甲○○有
    關安非他命之金額，始循線查獲上情。
二、案經新竹市警察局移送臺灣新竹地方法檢察署檢察官偵查起訴。
    理  由
一、訊據被告甲○○對於右揭時地多次交付安非他命予乙○○，並向乙○○收取金錢
    之事實坦承不諱，核與乙○○於本院行交互詰問時證述情節相符，並有乙○○所
    有之記帳本扣案可稽，是被告轉讓禁藥安非他命之犯行堪以認定。
二、查被告行為後，藥事法於九十三年四月二十一日經總統華總一義字第０九三００
    ０七四八二一號令修正公布第一、八、九、十一、十三、十六、二十二、三十三
    、三十七、四十至四十二、四十五、四十七、四十八、五十七、六十二、六十四
    、六十六、七十四至七十八、八十二、八十三、九十一至九十三、九十五、九十
    六條條文；增訂第二十七之一、四十之一、四十五之一、五十七之一、六十六之
    一、九十七之一、九十九之一、一０四之一、一０四之二條條文；並刪除第六十
    一、六十三條條文，其中關於第八十三條第一項「明知為偽藥或禁藥，而販賣、
    供應、調劑、運送、寄藏、牙保、轉讓或意圖販賣而陳列者，處五年以下有期徒
    刑，得併科新台幣十萬元以下罰金。」之規定，於修正前後無論條文內容及刑度
    並無不同，自應適用裁判時之法律。故核被告甲○○所為，係犯九十三年四月二
    十一日修正後之藥事法第八十三條第一項之轉讓禁藥罪。被告先後多次轉讓禁藥
    行為，時間緊接，犯罪構成要件相同，顯係基於概括犯意為之，應依連續犯之規
    定論以一罪並加重其刑。被告曾於八十一年間因違反麻醉藥品管理條例案件，經
    本院判處有期徒刑五月，於八十二年五月十四日易科罰金執行完畢，此有台灣高
    等法院被告全國前案紀錄表在卷可憑，其於執行完畢後五年以內再犯本件有期徒
    刑以上之罪，為累犯，依刑法第四十七條規定遞加重其刑。
三、公訴人雖認被告於右揭時地係以每包一千元至一千五百元之價格非法販賣安非他
    命予乙○○，因認被告涉犯麻醉藥品管理條例第十三條之一第二項第一款之非法
    販賣化學合成麻醉藥品罪嫌云云。惟按「刑罰上所謂之販賣行為，雖不以事後是
    否果有得利為要件，但仍須以營利之意思，而有販入或賣出之行為，方足構成，
    倘始終無營利之意思，縱以購入原價或低於原價有償讓與他人，僅屬轉讓範疇，
    自難謂為販賣行為。」「販賣麻醉藥品罪之成立，係以有營利之意思為要件，如
    以無償讓與或以買進之原價或低於原價轉讓他人者，尚難依販賣罪論處」「販賣
    罪之成立，須有營利之意思，而為販、賣行為，販進、賣出，不必兼有，有一於
    此，犯罪即屬成立，然若無營利意思，或無償讓與、或以買進之原價、或低於原
    價有償讓與，因與營利販賣之本質不合，尚不得以販賣罪論處；又因安非他命仍
    不失為禁藥，藥事法有處罰轉讓之明文，應依轉讓禁藥罪論處」「安非他命前經
    行政院衛生署於六十九年十二月八日公告為禁藥，雖該署於七十九年十月九日復
    公告列為麻醉藥品管理條例第二條第四款所規定之化學合成麻醉藥品管理，但仍
    不失為其禁藥性質。上訴人既係供自已吸用而購入安非他命，非以營利為目的，
    嗣將其中一部分以原價轉讓張為淵吸用，亦顯無營利之意圖，與麻醉藥品管理條
    例第十三條之一第二項第一款之販賣化學合成麻醉藥品所指【販賣】，本須有營
    利意圖之要件不合，應成立藥事法第八十三條第一項之轉讓禁藥罪。」最高法院
    八十四年度台上字第六一六九號、八十三年度台上字第一０一九號、八十二年度
    台上字第四七八四號、八十四年度台上字第一二六二號判決可資參照。訊之被告
    甲○○固坦承於右揭時地多次交付安非他命予乙○○並向乙○○收錢等情，惟堅
    決否認有何販賣安非他命犯行，其辯稱：我與乙○○認識很久，因彭女知道我有
    吸用安非他命，乃問我有無安非他命，我只是幫她買安非他命，有時我買時就幫
    帶一些等語。辯護人則辯護稱：被告僅係受乙○○所託代為購買安非他命，並未
    賺取價差等語。經查公訴人認被告涉犯販賣化學合成麻醉藥品安非他命罪嫌，無
    非係以證人乙○○於偵查中及本院審理乙○○吸用化學合成麻醉藥品案中供述向
    被告購買安非他命等語及乙○○所有之記帳本載有乙○○向綽號「儒」（即被告
    ）購買「巧克力」（即安非他命）之金額為主要依據。惟證人乙○○於本院審理
    中經由檢辯雙方交互詰問暨本院訊問時證稱：其於十六歲時即認識被告，彼時其
    尚未吸用安非他命，嗣於八十二年九月間始知悉被告有吸用安非他命，其自己亦
    在吸用，故託被告於購買安非他命時代為幫忙購買，託買時並未給錢，有時交貨
    時給錢，沒錢時則先拿貨事後再給錢，並不知被告有無賺取價差，被告拿貨來時
    先電話通知，其再下樓拿貨，有時一包一千元，有時一包一千五百元，有時會問
    被告為何這麼貴，被告表示拿貨時就是此價錢等語，是證人乙○○既係因知悉被
    告有吸用安非他命始託被告代為購買，難認被告購入安非他命再轉交予乙○○時
    有營利之意圖。況依乙○○之記事本記載內容所示，證人乙○○除分別於八十二
    年九月二十二日、二十四日、二十五日、二十六日各交付二千元、一千五百元、
    一千五百元、三千元予被告外，別無其他因安非他命付款予被告之記載，反而證
    人乙○○自八十二年六月十三日起至同年十一月三日止，共計有十五次因安非他
    命而付款予「巫良成」之紀錄，而證人乙○○係於八十二年十一月六日始為警查
    獲並循線查獲被告，倘被告若真有營利並賺取價差之意圖，當應自八十二年九月
    二十二日起至證人乙○○於同年十一月六日為警查獲止陸續販賣安非他命予證人
    乙○○，何以被告僅集中在八十二年九月下旬五日內四次因安非他命而收受證人
    乙○○交付之金錢？堪認證人乙○○上開證述尚有其憑信性，則被告所辯代購安
    非他命一節即屬可採。是證人乙○○縱於偵查中及本院審理乙○○吸用化學合成
    麻醉藥品案中供述向被告購買安非他命等語及乙○○所有之記帳本載有乙○○向
    綽號「儒」（即被告）購買「巧克力」（即安非他命）之金額，然仍無法證明被
    告確有營利而賺取價差之意圖。至公訴人雖另以證人倪文彬（即乙○○之男友）
    於偵查中證述曾聽聞證人乙○○打電話向綽號「阿儒」之人購買安非他命，然其
    仍無從證明被告確有意圖營利而販賣之意圖。參照前揭說明，應認被告交付安非
    他命予乙○○並收取金錢之行為尚不得以販賣罪論處，而安非他命業經行政院衛
    生署列為禁藥，藥事法有處罰轉讓之明文，應依轉讓禁藥罪論處。且販賣安非他
    命罪與轉讓禁藥罪所為讓渡安非他命之基本事實並無不同，無礙於事實同一性之
    認定，被告若無營利之意圖，自得變更起訴法條，改以轉讓禁藥罪論處，故本件
    起訴法條應予變更。
四、至被告之辯護人另辯護稱：被告前曾於八十三年間因轉讓禁藥案件經本院以八十
    三年度訴字第一七八號判決判處有期徒刑十月，嗣經台灣高等法院以八十三年度
    上訴字第二五五九號判決上訴駁回確定，被告本次轉讓禁藥犯行與該案應屬連續
    犯，為該判決既判力所及，本件應判決免訴云云。惟按連續犯之所謂出於概括犯
    意，必須其多次犯罪行為自始均在一個預定犯罪計劃以內，出於主觀上始終同一
    犯意之進行，若中途另有新犯意發生，縱所犯為同一罪名，究非連續其初發的意
    思，即不能成立連續犯，最高法院七十年台上字第六二九六號判例可資參照。經
    查：被告前於本院八十三年度訴字第一七八號轉讓禁藥案經判決認定之事實係被
    告於八十三年初在新竹市○○街四十七巷十八號其女友鄧文慧住處，與其女友鄧
    文慧共同將約一米粒大小之安非他命免費無償交予「阿輝」「木川」之人吸用，
    此經本院調閱台灣新竹地方法院檢察署（下稱新竹地檢署）八十三年度偵字第一
    ００七號偵查卷宗、本院八十三年度訴字第一七八號刑事卷宗、台灣高等法院八
    十三年度上訴字第二五五九號刑事卷宗查核無訛，亦為被告所自承。而被告被訴
    本案轉讓禁藥犯行乃係被告一人單獨受友人乙○○所託而代為購買安非他命後在
    乙○○住處樓下交付一整包之安非他命予乙○○，每包約一千元至一千五百元不
    等，乙○○均有支付價金予被告，已如前述，且被告自承其女友鄧文慧並未叫其
    交付安非他命予乙○○，係因將乙○○當妹妹看待，始會幫乙○○拿安非他命嚐
    試看看等語。則本件無論在交付安非他命之動機、交付數量、交付地點、交付主
    體、價金之有無等等，均與被告前案判決確定之轉讓禁藥案有別，難認被告甲○
    ○就本案與已判決確定之前案自始均在一個預定犯罪計劃以內，出於主觀上始終
    同一犯意之進行，而成立連續犯。是辯護人所辯，尚不足採。
五、爰審酌被告本身吸用安非他命，應知安非他命戕害身心至鉅，且不易戒斷，竟仍
    以原價轉讓安非他命予他人，殘害他人健康，且其於八十三年間因轉讓禁藥案經
    本院判刑後，即逃亡出國，致新竹檢察署檢察官執行無著而發布通緝，俟該案行
    刑權時效完成，撤銷通緝始返國，此經本院調閱新竹地檢署八十四年度執字第一
    七三號、九十三年度執聲他字第一七三號執行卷宗查核屬實，足認其犯後並無悔
    意，及犯罪後之態度等一切情狀，量處如主文所示之刑。
據上論斷，應依刑事訴訟法第二百九十九條第一項前段、第三百條，修正後藥事法第
八十三條第一項，刑法第二條第一項前段、第十一條前段、第五十六條、第四十七條
，判決如主文。
本案經檢察官許麗美到庭執行職務。
中　　　華　　　民　　　國　　九十三　　年　　　十　　　月　　二十九　　日
                                      臺灣新竹地方法院刑事第一庭
                                          審判長法  官  賴  淑  敏
                                                法  官  黃  美  文
                                                法  官  彭  淑  苑
右正本證明與原本無異。
如不服本判決，應於判決送達後十日內向本院提出上訴狀( 應附繕本 )，上訴於臺灣
高等法院。
                                                書 記 官  張  倩  影
中　　　華　　　民　　　國　　九十三　　年　　　十　　　月　　二十九　　日
附錄法條：
藥事法第八十三條
明知為偽藥或禁藥，而販賣、供應、調劑、運送、寄藏、牙保、轉讓或意圖販賣而陳
列者，處五年以下有期徒刑，得併科新台幣十萬元以下罰金。
犯前項之罪，因而致人於死者，處七年以上有期徒刑，致重傷者，處一年以上七年以
下有期徒刑。
因過失犯第一項之罪者，處一年以下有期徒刑、拘役或新台幣十萬元以下罰金。
第一項之未遂犯罰之。
